【裁判字號】    99,訴,142
【裁判日期】    990331
【裁判案由】    違反毒品危害防制條例
【裁判全文】
臺灣嘉義地方法院刑事判決               99年度訴字第142號
公  訴  人  臺灣嘉義地方法院地檢署檢察官
被      告  甲○○
上列被告因違反毒品危害防制條例案件，經檢察官提起公訴（99
年度毒偵字第40號），被告於準備程序中就被訴事實為有罪之陳
述，經本院合議庭裁定由受命法官改依簡式程序審理，判決如下
：
    主  文
甲○○施用第一級毒品，累犯，處有期徒刑玖月。
    犯罪事實
一、甲○○前因施用毒品案件，經本院裁定送觀察、勒戒後，認
    無繼續施用毒品之傾向，於民國91年3 月13日執行完畢釋放
    。又因施用毒品案件，經本院以95年度訴字第257 號判決有
    期徒刑8 月確定。復因竊盜、施用毒品等案件，先後經本院
    以97年度易字91號判決應執行有期徒刑11月確定、97年度訴
    字第191 號判決有期徒刑9 月確定，上開竊盜及施用毒品等
    案件，嗣經裁定應執行有期徒刑1 年6 月確定，甫於98年7
    月10日縮短刑期執行完畢。詎不知悔改，竟仍基於施用第一
    級毒品海洛因（以下簡稱海洛因）之犯意，於98年12月10日
    12時40分採尿時起回溯前72小時內之某時，在嘉義縣民雄鄉
    金興村之農田旁，將海洛因摻水後，以針筒注射入體內，以
    此方式施用海洛因1 次。嗣於98年12月10日11時40分許，在
    嘉義縣太保市○○○路○段3 號為警持本署之鑑定許可書強
    制採尿送驗，結果呈可待因、嗎啡（起訴書誤載為安非他命
    ）陽性反應，方查知上情。
二、案經嘉義縣警察局移送臺灣嘉義地方法院檢察署檢察官偵查
    起訴。
    理  由
一、本件係經被告甲○○於準備程序當庭表示認罪，而經本院裁
    定以簡式審判程序加以審理，則依據刑事訴訟法第273 條之
    2 、同法第159 條第2 項之規定，不適用傳聞法則有關限制
    證據能力之相關規定，合先敘明。
二、上揭犯罪事實，業據被告甲○○於本院審理中坦承不諱；又
    被告於98年12月10日12時40分許，經警得其同意採尿送驗，
    其結果呈可待因、嗎啡陽性（按施用海洛因後，經人體之水
    解代謝作用，會呈可待因、嗎啡陽性反應）反應等情，有臺
    灣檢驗科技股份有限公司濫用藥物尿液檢驗報告（檢體編號
    為：偵一081 號）、代號與真實姓名對照表各1 份在卷足憑
    ，是被告上揭自白核與事實相符，應堪採信。另毒品危害防
    制條例第20條就施用毒品者，祇於「初犯」及「5 年後再犯
    」2 種情形，有其追訴條件之限制，即須於初犯經觀察、勒
    戒或強制戒治釋放後，5 年內均無施用毒品之行為，始能認
    其前所實施之觀察、勒戒或強制戒治已足遮斷毒癮，而得於
    5 年後再犯時，再予適用初犯之規定，重行觀察、勒戒等程
    序。倘5 年內已經再犯，被依法追訴處罰，縱其第3 次（或
    第3 次以上）施用毒品之時間在初犯釋放5 年以後，即與「
    5 年後再犯」之情形有別，且因已於「5 年內再犯」，顯見
    其再犯率甚高，原實施觀察、勒戒或強制戒治，已無法收其
    實效，而無5 年戒斷期之存在，自無再經觀察、勒戒及強制
    戒治之必要，應得逕行追訴處罰（最高法院97年度第5 次刑
    事庭會議決議參照）。本件被告前因施用毒品案件，經本院
    裁定觀察勒戒，並於91年3 月13日執行完畢釋放，其於釋放
    後5 年內，仍連續施用海洛因多次，經本院以95年度訴字第
    257 號判決判處有期徒刑8 月確定等情，有臺灣高等法院被
    告前案紀錄表1 份附卷可稽。是被告既曾於「5 年內再犯」
    ，且經法院判處罪刑確定，揆諸上開說明，本件被告施用海
    洛因之犯行，雖係於其前受觀察勒戒執行完畢釋放5 年後再
    犯，仍得依毒品危害防制條例第23條第2 項之規定，予以追
    訴處罰。從而，本件事證明確，被告施用第一級毒品海洛因
    之犯行，洵堪認定，應依法論科。
三、查海洛因為毒品危害防制條例第2 條第2 項第1 款所定之第
    一級毒品，故核被告所為，係犯毒品危害防制條例第10條第
    1 項之施用第一級毒品罪。被告施用前持有海洛因之低度行
    為，應為施用之高度行為所吸收，不另論罪。又被告前因竊
    盜、施用毒品等案件，先後經本院以97年度易字91號判決應
    執行有期徒刑11月確定、97年度訴字第191 號判決有期徒刑
    9 月確定，上開竊盜及施用毒品等案件，嗣經裁定應執行有
    期徒刑1 年6 月確定，甫於98年7 月10日縮短刑期執行完畢
    等情，有上揭前案紀錄表在卷可稽，其於受徒刑之執行完畢
    後，5 年以內故意再犯本件有期徒刑以上之罪，為累犯，應
    依刑法第47條第1 項之規定加重其刑。爰審酌被告國小畢業
    、已婚、有2 個小孩，分別為10歲、9 歲，太太擔任會計工
    作，月薪約新臺幣18000 元，被告目前無工作，母親健在約
    60歲，在灣橋榮民醫院工作，父親已經往生，有3 位哥哥等
    家庭狀況，另被告素行非佳，曾因施用毒品經裁定觀察勒戒
    ，猶未知警惕而再犯本案，足見其未徹底戒除施用毒品，惟
    念及施用毒品本質上係戕害自身健康之行為，尚未嚴重破壞
    社會秩序或侵害他人權益，且被告坦承犯行、犯後態度尚屬
    良好暨其犯罪之動機、目的、手段等一切情狀，量處如主文
    所示之刑，以示懲儆。
據上論斷，應依刑事訴訟法第273 條之1 第1 項、第299 條第1
項前段，毒品危害防制條例第10條第1 項，刑法第11條前段、第
47條第1 項，判決如主文。
本案經檢察官侯德人到庭執行職務。
中    華    民    國    99    年    3     月    31    日
                  刑事第一庭    法  官  張志偉
以上正本證明與原本無異。
如不服本判決應於收受判決後10日內向本院提出上訴書狀，並應
敘述具體理由；其未敘述上訴理由者，應於上訴期間屆滿後20日
內向本院補提理由書（均須按他造當事人之人數附繕本）「切勿
逕送上級法院」。
中    華    民    國    99    年    3     月    31    日
                                書記官  張子涵
附錄法條：
毒品危害防制條例第10條第1 項
施用第一級毒品者，處6 月以上5 年以下有期徒刑。

司法院資訊處製作；財團法人民間司法改革基金會備份。
